【裁判字號】    90,易,599
【裁判日期】    900611
【裁判案由】    傷害
【裁判全文】
臺灣臺北地方法院刑事判決                            九十年度易字第五九九號
    公  訴  人  臺灣臺北地方法院檢察署檢察官
    被      告  乙○○
                丙○○
    共     同
    選任辯護人  蘇千祿
右列被告等因傷害案件，經檢察官聲請以簡易判決處刑 (八十九年度偵字第一一六四
九號），惟本院刑事庭認不宜以簡易判決處刑（九十年度簡字第五三四號），移送適
用通常程序審判，本院判決如左：
    主  文
丙○○傷害人之身體，處拘役貳拾日，如易科罰金，以參佰元折算壹日。
乙○○無罪。
    事  實
一、丙○○與丁○○係親家關係，雙方之間曾因丁○○兒子戊○○與丙○○之女兒陳
    玉欣結婚而有債務糾紛，丁○○於民國八十九年四月四日下午前往丙○○位於台
    北市○○區○○街一段四十號丙○○所經營之服飾店尋找其兒子戊○○，於當日
    下午四時許（公訴人誤載為上午六時許），在等待戊○○期間，因與丙○○談及
    債務問題而發生口角，丁○○遂拿起皮包丟向丙○○，丙○○閃躲並未丟中，丁○○又拿起熨斗欲打丙○○，丙○○此時竟基於傷害人身體之犯意，持衣架毆打
    丁○○，致丁○○受有頭部一處一公分裂傷、人中部有約半公分之裂傷、左前額
    處有瘀腫、左腕部有瘀腫、左膝部有瘀腫等傷害。
二、案經丁○○訴由臺灣臺北地方法院檢察署檢察官聲請簡易判決處刑。
    理  由
壹、有罪部分：
一、訊據被告丙○○矢口否認有何傷害犯行，辯稱：當天伊與告訴人丁○○雖有發生
    爭吵，是告訴人先用皮包丟伊，後來用熨斗打伊，伊才用衣架擋告訴人，不知道
    告訴人是被衣架打到或熨斗打到等語；被告丙○○選任辯護人則辯稱：係因丁○○與丙○○發生爭吵，且因丁○○之攻擊行為作正當防衛，且未過當，就該部分
    犯行，應依刑法第二十三條不罰等語。然查：
（一）右揭事實，業據告訴人迭於檢察官偵查時指訴歷歷，且有國立臺灣大學醫學院
      附設醫院八十九年四月五日診字第Ｓ００九八三號診斷證明書一紙附卷可稽（
      見八十九年度他字第一三二二號偵查卷第三頁），足見告訴人確於上開時地受
      有前述之傷害。
（二）次查被告丙○○前於八十九年四月十八日偵查時辯稱：因告訴人用她的皮包打
      伊，伊是因為自衛才將其丟過來之皮包丟向她，且對於告訴人之診斷書沒有意
      見，伊自己也有受傷云云；嗣於本院訊問時又改稱：是告訴人先用皮包打伊，
      後來用熨斗打伊，所以用衣架擋告訴人，不知道告訴人是被衣架打到或是熨斗
      打到云云（見本院九十年四月十八日訊問筆錄），是被告丙○○所辯已非無疑
      。
（三）再查證人戊○○即告訴人之兒子證稱：告訴人當時頭上好像有血等語；證人甲○○即當日服飾店之客戶亦證稱：伊看到中年婦人拿了一個皮包丟過去，被告
      丙○○接到後就還給她，後來中年婦人拿熨斗丟過去，那時伊看到被告丙○○
      拿著衣架擋過去，伊就走了等語（分別見本院九十年八月十四日訊問筆錄），
      證人所言核與告訴人所述情節大致相符。
（四）至於被告丙○○之選任辯護人抗辯丙○○係出於正當防衛之行為，惟依卷附最
      高法院八十四年度台非字第二０八號判決「衡之一般社會經驗法則，互毆係屬
      多數動作構成單純一罪而互為攻擊之傷害行為，縱令一方先行出手，而還擊之
      一方在客觀上茍非單純對於現在不法之侵害為必要排除之反擊行為，因其本即
      有傷害之犯意存在，則對其互為攻擊之還手反擊行為，自無主當防衛權之餘地
      。」所揭示之旨，被告丙○○於本件並無得主張依刑法第二三條前段正當防衛
      之規定而得以免責之問題，併予敘明。
 （五）綜上所述，被告丙○○上開所辯，顯係卸責之詞，委無足採。本件事證已臻
       明確，被告丙○○與告訴人間，因債務糾紛，發生口角，被告丙○○憤而持
       衣架將告訴人打傷，致告訴人受有前開傷害之犯行，洵堪認定，應予依法論
       科。
二、核被告丙○○所為，係犯刑法第二百七十七條第一項之傷害罪。爰審酌被告之犯
    罪動機、目的、手段，其智識程度、告訴人所受之傷害程度，及犯後態度等一切
    情狀，量處如主文所示之刑，並諭知易科罰金之折算標準，以示懲儆。
貳、無罪部分：
一、公訴意旨略以：乙○○於八十九年四月四日下午四時許（公訴人誤載為上午六時
    許），在台北市○○區○○街一段四十號前，因債務糾紛與丁○○發生爭執，竟
    基於傷害之犯意，徒手毆打丁○○，致丁○○受有多處外傷之傷害等語。
二、按犯罪事實應依證據認定之，無證據不得推定其犯罪事實，又不能證明被告犯罪
    者，應諭知無罪之判決，刑事訴訟法第一百五十四條第一項、第三百零一條第一
    項分別定有明文。又刑事訴訟法上所謂認定犯罪事實之證據，係指足以認定被告
    確有犯罪行為之積極證據而言（最高法院二十九年上字第三一○五號判例參照）
    。事實之認定，應憑證據，如未能發現相當證據，或證據不足以證明，自不能以
    推測或擬制之方法，為裁判基礎（最高法院四十年臺上字第八六號判例參照）。
    另按認定犯罪事實，所憑之證據，雖不以直接證據為限，間接證據亦包括在內，
    然無論直接或間接證據，其為訴訟上之證明，須於通常一般之人均不致於有所懷
    疑，而得確信其為真實之程度者，始得據之為有罪之認定，倘其證明尚未達到此
    一程度，而有合理性懷疑之存在時，即無從為有罪之認定，此亦有最高法院七十
    六年臺上字第四九八六號判例可資參照。又告訴人之告訴，係以使被告受刑事訴
    追為目的，是其陳述是否與事實相符，仍應調查其他證據以資審認（最高法院五
    十二年臺上字第一三００號判例意旨參照）。
三、公訴人認被告乙○○有傷害犯行，無非以右揭事實，業據告訴人丁○○指訴歷歷
    ，並有驗傷診斷書乙紙在卷可資佐證，為其論據。惟訊據被告乙○○堅決否認涉
    有傷害之犯行，辯稱：當時係告訴人丁○○與伊太太丙○○發生爭執，伊當時在
    門口外面，伊進來時，告訴人與伊太太丙○○已打完，告訴人所受之傷害與伊無
    關等語。
四、經查：
（一）告訴人丁○○於八十九年四月五日偵查時訴稱：伊告被告乙○○傷害，是因為
      他未阻止被告丙○○，並在旁邊說風涼話等語（見八十九年度他字第一三三號
      偵查卷第二頁反面），嗣後又於八十九年四月二十日刑事聲請及補充理由狀記
      載：「‧‧‧我外子從門外進來把她拉開‧‧‧乙○○此時就說吳先生妳太太
      流了這麼多血，先去醫院處理好，有甚麼事，大家明天再說吧，店裡的門被拉
      下，七、八個客人被趕走‧‧‧」等語（見八十九年度他字第一三三號偵查卷
      第三二頁），顯見告訴人指訴被告乙○○有傷害之事實，顯有疑義。
（二）再證人戊○○、甲○○均證稱當時被告乙○○在門外，並無與告訴人發生爭執
      （分別見見八十九年度他字第一三三號偵查卷第十九頁、本院九十年四月十八
      日），亦可顯見被告乙○○當初並不在現場，並無傷害告訴人。
五、綜上所述，公訴人僅依告訴人單方指訴，即認為被告乙○○確有傷害犯行，對於
    被告乙○○所辯如何不可採，以及證人所證實情如何，未加詳述，恐失率斷之弊
    。本案被告乙○○犯罪嫌疑尚有不足，此外，復查無其他積極證據證明被告乙○○有公訴意旨所指犯行，既無法證明被告乙○○犯罪，依前揭說明，自應為被告
    乙○○無罪之諭知。
據上論斷，應依刑事訴訟法第四百五十二條、第二百九十九條第一項前段、第三百零
一條第一項，刑法第二百七十七條第一項、第四十一條第一項前段，罰金罰鍰提高標
準條例第一條前段、第二條，判決如主文。
本案經檢察官陳弘杰到庭執行職務。
中      華      民      國      九十    年     六     月    十一       日
                                  臺灣臺北地方法院刑事第三庭
                                        法    官  陳  德  民
右正本證明與原本無異。
如不服本判決，應於判決送達後十日內，向本院提出上訴狀。
                                        書 記 官  楊  秋  鈴
中      華      民      國      九十    年     六     月    十一       日
附錄本案論罪科刑所依據之法條全文：
刑法第二百七十七條第一項
傷害人之身體或健康者，處三年以下有期徒刑，拘役或一千元以下罰金。


司法院資訊處製作；財團法人民間司法改革基金會備份。
